【裁判字號】    95,訴,419
【裁判日期】    950802
【裁判案由】    侵權行為損害賠償
【裁判全文】
臺灣臺北地方法院民事判決               95年度訴字第419號
原      告  丁○○
法定代理人  乙○○
            丙○○
訴訟代理人  高奕驤律師
複 代理 人  蘇夏曦律師
被      告  甲○○
訴訟代理人  朱昌碩律師
上列當事人間請求侵權行為損害賠償事件，本院於中華民國95年
7月19日言詞辯論終結，判決如下：
    主 文
被告應給付原告新台幣壹拾伍萬零肆佰陸拾元及自民國九十五年
一月十九日起至清償日止，按年息百分之五計算之利息。
原告其餘之訴駁回。
訴訟費用由被告負擔十分之三，餘由原告負擔。
本判決原告勝訴部分，於原告以新台幣伍萬壹仟元為被告供擔保
後，得假執行；但被告如以新台幣壹拾伍萬零肆佰陸拾元為原告
預供擔保，得免為假執行。
原告其餘假執行之聲請駁回。
    事實及理由
一、原告起訴主張：被告之女林逸萱原係臺北縣三重市碧華國中
    （下稱碧華國中）3年23班（音樂班）學生，與同班同學（
    即原告）平日相處尚稱融洽（其等2人均已於民國94年9月間
    自國中畢業進入高中就讀），於94年2月間某日，原告與林
    逸萱因細故在班上發生摩擦，被告知悉後，即心生不滿，於
    同年4月14日上午7時許，在早自習時間，隻身前往碧華國中
    找原告興師問罪，並在該校3年23班教室，當眾多同學面前
    ，動手大力掌摑原告臉頰多次，以此方式羞辱原告，致原告
    受有右上顎區紅腫8×5公分、左上顎區紅腫3×2公分、右側
    耳後紅腫疼痛2×1公分，及毆打後頭暈耳鳴後遺症等之傷害
    。觀諸上開傷勢，足見被告當時出手相當狠重，又被告身為
    學生家長，不知以身作則，反而在班上眾多同學面前，當眾
    以連續打耳光之方式羞辱身為國中學生之原告，除造成年僅
    15歲之原告生理上留有耳鳴之後遺症，恐將影響爾後聽力、
    影響正常發育外，原告遭此羞辱後，精神上亦受有相當大之
    痛苦，非旦因此一事件而嚴重影響其課業及升學考試，對於
    其人格正常發展亦有深遠不利之負面影響，致原告對於人際
    關係處理因深受此一事件影響而常呈現焦慮狀況，為此爰依
    民法第184條第1項前段、第195條第1項規定，訴請被告給付
    原告因上開傷害所支出之醫療費用新台幣（下同）460元、
    精神慰撫金50萬元及其法定遲延利息等語。並聲明：(一)被告
    應給付原告500,460元及自起訴狀繕本送達翌日起至清償日
    止按年息5%之利息；(二)願供擔保請准宣告假執行。
二、被告則以：原告與被告之女林逸萱原係碧華國中音樂班同學
    ，而林逸萱因在發育過程體型微胖，略有自卑感，原告見林
    逸萱微胖，忠厚可欺，乃自92年國中二年級起即開始欺侮林
    逸萱，諸如強行索蒐林逸萱之書包，強取林逸萱之日記，並
    以朗讀給同學聽威脅林逸萱，且強行取走林逸萱之行動電話
    手機與朋友聊天，致林逸萱每月行動電話費有時高達3,000
    餘元。林逸萱因不敢將上情告訴父母，長期被原告強打行動
    電話，林逸萱亦因之被母親責罵「上課不上課，卻打行動電
    話聊天」等語。嗣林逸萱勉強拒絕原告之強索，卻因拒絕被
    打行動電話招來原告之一頓拳打腳踢，有時被打得手臂青腫
    ，或大腿、小腿淤清。同學亦看不慣原告之強暴與惡行，乃
    聯名寫信給導師張月惠老師。又因原告之父丙○○係碧華國
    中家長會委員，級任導師也不敢將其惡行通知家長，完全不
    顧上情，對林逸萱所受心靈上之傷害。被告身為人父，對於
    愛女送到學校上課，而且就讀素質較高之音樂班，學校尚放
    縱學生欺侮同學長達一年半，經看不慣之同學舉發，並通知
    家長後，原告仍未改變其惡形惡狀，被告不得已到學校找原
    告理論時，竟發現班級導師還將兩人座位排在相鄰而坐未加
    隔離以防止傷害之發生，詎原告仍然態度惡劣，出言不遜，
    辱罵被告，被告認為學校既不能保護女兒之安全，令女兒長
    期受虐，家長出面後原告依然兇狠，氣不過始打原告一巴掌
    ，以制止其惡形惡狀，並無連續打其幾巴掌之行為，被告出
    手打原告一巴掌，用力不大，不致造成原告重大傷害，原告
    竟請求500,460元與實際受害之情形顯不相當。又被告是上
    班族，家中有兩個小孩各就讀高中與國中，薪水階級扣除學
    生註冊費及補習費及生活費所剩無多，一家人克勤克儉過日
    子，無意又發生本件訴訟案件，生活更加艱困，是以審酌原
    告之行為亦有不當及被告之經濟情況，予以合理之判決等語
    ，資為抗辯。並聲明：(一)原告之訴駁回。(二)如受不利判決，
    願供擔保請准宣告免為假執行。
三、經查：被告因其女林逸萱與原係碧華國中3年23班同學之原
    告，發生細故，乃於94年4月14日上午7時30分許，在該校3
    年23班教室，以徒手毆打原告，致原告受傷，原告因之支出
    醫療費用460元等情，有驗傷診斷書、門診收據、醫療費用
    收據在卷可憑，且為被告所不爭執，堪信此部分之事實為真
    正。
四、本件經本院於95年7月19日與兩造整理並協議簡化之爭點為
    ：（本院卷95年7月19日之言詞辯論筆錄）
（一）被告是否有如台灣板橋地方法院95年度簡上字第171號刑
      事判決所載之傷害行為？
（二）如認被告有上開行為，則原告請求之精神慰撫金究以若干
      始為合理？
    爰分述之如下：
（一）被告是否有如台灣板橋地方法院95年度簡上字第171號刑
      事判決所載之傷害行為？
  １、按「因故意或過失，不法侵害他人之權利者，負損害賠償
      責任。」民法第184條第1項前段定有明文。
  ２、經查：
    (1)被告因其女林逸萱在校與同班同學即原告發生細故，遂於
      94年4月14日上午7時30分許，前往位於台北縣三重市○○
      路○段碧華國中3年23班教室內，質疑原告為何毆打其女林
      逸萱，其明知原告為79年6月12日生，為12歲以上未滿18
      歲之少年，竟因不滿原告之回應而萌生傷害之犯意，徒手
      毆打丁○○臉頰，致丁○○受有右上顎區紅腫8×5公分、
      左上顎區紅腫3×2公分、右耳後紅腫2×1公分、頭暈、耳
      鳴傷害，有宏仁醫院94年4月14日驗傷診斷書、94年4月19
      日診斷證明書各1紙附卷足憑。又94年4月19日診斷證明書
      上之醫師囑言載有：「病人於94年4月14日因遭受毆打，
      致使右上顎區紅腫8×5公分、左上顎區紅腫3×2公分、右
      耳後紅腫2×1公分，毆打後頭暈、耳鳴後遺症，今天（94
      -4-19）仍有右耳後紅腫疼痛2×1公分及頭暈和耳鳴」等
      字樣，且上開記載原告受傷之情形除頭暈、耳鳴外，其餘
      均與該院94年4月14日出具之驗傷診斷書記載相同，以該
      院先出具之驗傷診斷書日期適為案發當日，而該院後出具
      之診斷證明書日期為94年4月19日，距離案發日相近，再
      衡諸常情，頭暈、耳鳴在下手毆打情況下，常有事後身體
      方感覺微恙之情況，則原告所受之傷應如上所述等情，均
      據本院調閱上開刑事卷查核屬實，堪信被告確有如上之行
      為無訛。而被告因上開行為，亦經台灣板橋地方法院刑事
      庭依刑法第277條判處拘役30日，如易科罰金均以300元折
      算1日確定在卷。故被告辯以：原告所受之傷非如前開診
      斷書所載等語，應不足採。
    (2)如上所述，被告因故意不法侵害原告之身體，依前揭民法
      第184條第1項前段之規定，自應賠償原告因之所受之損害
      。
（二）如認被告有上開行為，則原告請求之精神慰撫金究以若干
      始為合理？
  １、按不法侵害他人之身體者，被害人雖非財產上之損害，亦
      得請求賠償相當之金額，民法第195條第1項定有明文。而
      非財產上損害賠償金額之多寡，應斟酌雙方之身分、地位
      、資力與加害之程度及其他各種情形核定相當之數額。其
      金額是否相當，自應依實際加害情形與被害人所受之痛苦
      及雙方之身分、地位、經濟狀況等關係決定之（最高法院
      85年度台上字第460號判決參照）。此外，於非財產上損
      害賠償金額之量定方面，加害人所為行為係基於故意或過
      失，對於被害人之苦痛、怨憤之慰藉，往往具有密切之關
      係，在以故意傷害之情形，被害人怨憤深、苦痛難忘，如
      係因一時疏忽肇致傷害，被害人容有寬恕之心；被害人感
      受有異，慰藉程度亦應有所不同（見王澤鑑先生著民法學
      說與判例研究第2冊第276頁）。
  ２、經查：本件被告確有如台灣板橋地方法院95年度簡上字第
      171號刑事判決所載之傷害行為，已如上述。本院爰審酌
      被告係44年2月14日出生，從事電腦公司工作，而原告係
      學生，再依稅務電子閘門財產所得調件明細表所載，被告
      於92年度、93年度之綜合所得分別為：643,288元及877,2
      73元，而財產總額則均為24,500元，另原告係因被告之故
      意傷害行為致受有如上所述之傷害，其肉體、精神所受之
      痛苦，及對原告人格發展所受之影響等一切情狀，認原告
      請求之精神上之損害賠償金額應以15萬元為適當，逾此之
      請求，則無理由。
五、綜上所述，原告基於民法第184條第1項前段、第195條第1項
    規定，訴請被告給付其因上開傷害所支出之醫療費用460元
    、精神慰撫金15萬元，合計150,460元及自起訴狀繕本送達
    被告翌日（即95年1月19日）起至清償日止按年息5%之利息
    部分，為有理由，應予准許，逾此部分之請求，則無理由，
    應予駁回。
六、兩造陳明願供擔保，聲請宣告假執行或免為假執行，經核原
    告勝訴部分，合於法律規定，爰分別酌定相當之擔保金額宣
    告之；原告其餘假執行之聲請，因訴之駁回而失所依據，不
    予准許。
七、結論：本件原告之訴，為一部有理由，一部無理由，並依民
    事訴訟法第79條、第390條第2項、第392條第2項，判決如主
    文。
中    華    民    國    95    年     8    月    2     日
                  民事第四庭   法  官  陳邦豪
以上正本係照原本作成。
如對本判決上訴，須於判決送達後二十日之不變期間內，向本院
提出上訴狀。
中    華    民    國    95    年     8    月    2     日
                               書記官  薛德芬


司法院資訊處製作；財團法人民間司法改革基金會備份。
